臺灣臺南地方法院刑事判決　　　　　　 100年度訴緝字第13號
公　訴　人　臺灣臺南地方法院檢察署檢察官
被　　　告　楊秋榮
指定辯護人　蘇正信律師
上列被告因強盜案件，經檢察官提起公訴（94年度營偵字第249
、279號），本院判決如下：
    主  文
楊秋榮犯結夥強盜罪，累犯，處有期徒刑柒年貳月。
    事  實
一、楊秋榮前曾因犯詐欺案件，經臺灣高等法院臺南分院分別以
    84年上易字第1461號、84年上易字第1177號各判處有期徒刑
    3年8月及1年確定，並裁定定應執行刑為有期徒刑4年6月，
    入監執行至民國86年10月28日假釋出監，嗣於89年8月22日
    假釋期滿未經撤銷視為執行完畢。詎其仍不知悔改，復與李
    志強、黃旭成（均已另案判決確定）結夥3人以上，共同意
    圖為自己不法之所有，並基於強盜之犯意聯絡，於94年2月4
    日12時30分許，先由楊秋榮撥打電話佯以李志強欲償還借款
    新台幣（下同）3萬元為由，約涂金隆至臺南市○○區○○
    路1段511號其所經營之「眾達機車行」，待涂金隆依約前來
    ，即以涂金隆詐賭為藉口，推由李志強及黃旭成或持木棍（
    未據扣案）或徒手毆打涂金隆，致涂金隆受有「左肘橈骨骨
    折、左肘、右踝、左臉部多處挫傷、右手裂傷」等傷害。復
    共同基於剝奪涂金隆行動自由之犯意聯絡，將涂金隆押在「
    眾達機車行」後方辦公室內，推由李志強向涂金隆脅迫稱：
    「如不拿60萬元出來，要拖到山上活埋」等語，喝令涂金隆
    將身上財物交出，至使涂金隆不能抗拒，而將身上所有現金
    13,300元交予李志強。又因涂金隆遲未能籌措60萬元，為迫
    使就範，即即由李志強駕駛涂金隆所有車牌號碼4462-JY號
    自小客車，將涂金隆強行押上車，而由黃旭成及有妨害自由
    犯意聯絡之綽號「合仔」之成年人，分坐涂金隆兩側，共同
    將涂金隆押往台南市東山區之山區，途中行經台南市174線
    西向26點8公里處時，因超速遭警舉發開立罰單，上山後即
    原車返回「眾達機車行」。嗣涂金隆以電話聯絡友人張敦欽
    並告知上情，張敦欽乃於94年2月4日下午5時許，帶同4位友
    人前來「眾達機車行」，將涂金隆帶離現場並送醫治療，共
    計剝奪涂金隆之行動自由達4、5小時之久。
二、案經涂金隆訴請臺南市政府警察局新營分局報請臺灣臺南地
    方法院檢察署檢察官偵查起訴。
    理  由
壹、程序事項
一、告訴人涂金隆於94年2月4日、94年3月3日警詢時所為之陳述
    ，因係屬被告以外之人於審判外之言詞陳述，且被告及辯護
    人已表明不同意作為證據使用之意思（本院卷第55頁參見）
    ，是依刑事訴訟法第159條第1項之規定，應不具證據能力。
二、被告楊秋榮於偵查及本院準備及審理程序中所為之供述，均
    非出於強暴、脅迫、利誘、詐欺、疲勞訊問、違法羈押或其
    他不正之方法所得，亦非違反法定障礙事由經過期間不得訊
    問或告知義務之規定而為，依刑事訴訟法第156條第1項、第
    158條之2規定，應認為均有證據能力。
三、證人李志強、許世明於警詢時之陳述，以及證人李志強、張
    敦欽、涂金隆等人於偵查及於另案及本院審理時業經依法具
    結後所為之證述，以及奇美醫院柳營分院94年2月4日診斷證
    明書1紙（警卷第57頁），雖均分別係屬被告以外之人於審
    判外之言詞及書面陳述，惟業經被告及辯護人於審判程序中
    明確表明同意作為證據使用（本院卷第55頁正、反面參見）
    ，本院審酌該些言詞及書面陳述作成時之情況，亦認為作為
    證據使用並無不當之處，是依刑事訴訟法第159條之5第1項
    之規定，應認為均有證據能力。
四、另臺南縣（現已改制為「市」）警察局舉發違反道路交通管
    理事件通知單（照片）1張（警卷第58頁），係以機械方式
    所留存之影像，非屬供述證據，核無傳聞法則之適用，且前
    揭證據與本案具有關聯性，而上開照片係經警員合法攝得，
    應認為具有證據能力。
貳、實體事項
一、訊據被告楊秋榮對於告訴人涂金隆於前揭時點在其所經營之
    眾達機車行遭共同被告李志強、黃旭成或持木棍或以徒手毆
    打成傷後，再被押住在前揭之眾達機車行後方辦公室內，並
    遭出言脅迫，致告訴人不能抗拒將身上現金13,300元交付予
    共同被告李志強後，再遭共同被告李志強、黃旭成、「合仔
    」等人一同載往東山之山區，途中行經臺南市174線西向26
    點8 公里處時，因超速遭警舉發開立罰單，故再原車返回「
    眾達機車行」，直至告訴人以電話聯絡友人張敦欽，張敦欽
    於94 年2月4日下午5時許帶同4位友人前來眾達機車行，始
    將告訴人帶離現場並送醫治療，共計剝奪告訴人之行動自由
    達4、5 小時之久等情，固均不爭執，惟矢口否認有何共同
    為傷害及強盜告訴人之犯行，辯稱：伊並沒有共同出手毆打
    告訴人，亦沒有拿告訴人任何錢財，伊是事後才知道共同被
    告李志強有向告訴人拿錢，故其與共同被告李志強、黃旭成
    等人間，就傷害及強盜部分之犯行，並無任何犯意聯絡及行
    為分擔云云。惟查：
（一）告訴人於前揭時點，確有在被告所經營之眾達機車行內，
      遭共同被告李志強、黃旭成或持木棍或以徒手毆打成傷後
      ，並壓制在眾達機車行之後方辦公室內，復出言脅迫，致
      告訴人不能抗拒將身上現金13,300元交付予共同被告李志
      強後，再遭共同被告李志強、黃旭成、「合仔」等人一同
      載往東山之山區，途中行經臺南市174線西向26點8公里處
      時，因超速遭警舉發開立罰單，故原車再返回眾達機車行
      ，直至告訴人以電話聯絡友人張敦欽，張敦欽於94年2月4
      日下午5時許帶同4位友人前來眾達機車行，始將告訴人帶
      離現場並送往奇美醫院柳營分院治療，共計剝奪告訴人之
      行動自由達4、5小時之久等情，乃為被告所不否認，核與
      共同被告李志強、黃旭成於警詢、偵查、法院審理時供述
      之部分情節大致相符，並經證人即告訴人涂金隆於偵查及
      另案及本院審理時具結後證述屬實，復有證人即在場之許
      世明於警詢、證人即涂金隆之友人張敦欽於警詢及偵查時
      證述在卷，此外，並有臺南縣（現改制為「市」）警察局
      舉發違反道路交通管理事件通知單（照片）1張、奇美醫
      院柳營分院94年2月4日診斷證明書各1紙附卷可稽（警卷
      第57、58頁參見），又被告李志強、黃旭成等2人業已經
      臺灣高等法院臺南分院以95年度上訴字第725號判決，認
      定其二人共同犯結夥三人以上強盜罪及妨害自由罪，並依
      修正施行前刑法有關牽連犯之規定，從一重僅論以一加重
      強盜罪，各判處有期徒刑7年2月確定在案，此有該判決書
      1 份在卷可稽，是該部分之事實，應屬明確，堪信為真實
      。
（二）次按共同正犯之成立，祇須具有犯意之聯絡，行為之分擔
      ，既不問犯罪動機起於何人，亦不必每一階段犯行，均經
      參與。共同實行犯罪行為之人，在合同意思範圍內，各自
      分擔犯罪行為之一部，相互利用他人之行為，以達其犯罪
      之目的者，即應對於全部所發生之結果，共同負責；共同
      正犯間，非僅就其自己實行之行為負其責任，並在犯意聯
      絡之範圍內，對於他共同正犯所實行之行為，亦應共同負
      責；又共同正犯不限於事前有協議，即僅於行為當時有共
      同犯意之聯絡者亦屬之，且表示之方法，不以明示通謀為
      必要，即相互間有默示之合致亦無不可（此最高法院97年
      台上第2517號判決意旨可資參照）。本件被告固抗辯，除
      妨害自由外，其與共同被告李志強、黃旭成，就傷害及強
      盜部分之犯行，並無任何犯意之聯絡及行為之分擔云云，
      然查：
    被告業於本院行準備程序時（100年3月31日）供承：伊有
      於94年2月4日12時30分以電話邀約告訴人前來伊所經營之
      眾達機車行，是因為李志強及黃旭成算是伊朋友，告訴人
      與他們2人在伊店內詐賭，「伊也有輸錢」，故李志強、
      黃旭成才會叫伊約涂金隆到店裡面再玩一次（本院卷第55
      頁背面至第56頁背面參見），核與告訴人前於偵查及本院
      審理時具結後均證稱：是被告打電話約伊前往等情亦大致
      相符（94年度營偵字第249號卷第62頁、本院卷第81、82
      頁參見），並與證人張敦欽於偵查中具結後所證述：案發
      前日（94年2月3日）伊在眾達公司贏了1、2萬元，都是李
      志強及被告輸的，因為他們是合夥的等語（94年度營偵字
      第279號卷第90頁參見），此外，共同被告李志強於偵查
      及本院審理時亦具結證稱：94年2月4日是被告打電話跟伊
      說告訴人到眾達汽機車租賃行，所以伊才找黃旭成一起過
      去等語（94年度營偵字第249號第22頁、本院卷第116至11
      7頁參見），是被告此部分之自白，堪信為真實。被告嗣
      後於審理時翻異前詞，否認案發之前日伊有參與賭博，亦
      否認有輸錢云云，顯屬畏罪之詞，難以採信。是故，被告
      確實是因與共同被告李志強及黃旭成為朋友關係，且共同
      懷疑其與共同被告李志強會輸錢是因遭告訴人詐賭，故才
      會與李志強、黃旭成等人共同協議，由伊出面以電話邀約
      告訴人至眾達機車行處理詐賭事宜，且告訴人於案發當日
      ，確是因接受被告之電話邀約，始同意前往眾達機車行等
      情，應屬與事實相符，而可採信。
    次查，被告於本院行準備程序時（100年3月31日）復供承
      ：李志強、黃旭成在伊店裡面毆打告訴人時，伊有在場，
      打完後伊有跟李志強講，「叫他們到後面去講、談清楚」
      ，因為伊前面還要做生意，後來李志強、黃旭成、告訴人
      他們出去要去找另一個有參與賭博的人來，就是張敦欽，
      後來是遇到警察臨檢，李志強被開單後有打電話給伊，說
      找不到張敦欽，伊就叫他們回來店裡等張敦欽（本院卷第
      55頁背面至第56頁背面參見），核與證人即告訴人於本院
      審理時具結後所證稱：伊被打時，被告有在場，並有說很
      難聽的話，伊已經記不大清楚他說話的內容，李志強叫伊
      拿錢出來，到伊把錢拿出來的這段期間，只記得被告從旁
      邊進出好幾次，伊沒有看到李志強把錢交給何人，因為伊
      當時被關在一個房間裡面，應該是李志強進來房裡跟伊講
      「要把伊帶出去活埋」這句話，接著李志強就出去前面，
      他們有無商量伊不知道，被告沒有講「要把伊帶出去活埋
      」這句話，被告講的比較含糊，點到為止，因為被告扮白
      臉等語（本院卷第82至84頁、第100至101頁參見），此外
      ，證人即共同被告李志強亦於本院審理時具結後證稱：伊
      動手打告訴人時，楊秋榮有看到，但沒有說話，亦未要求
      伊等住手或下逐客令等語（本院卷第118頁參見），是顯
      見告訴人在眾達機車行內遭共同被告李志強、黃旭成毆打
      時，被告確有在場觀看，自係屬知情，且並未阻止或加以
      報警，證人即告訴人並證稱被告有在旁「說很難聽的話」
      ，更何況被告亦自承於告訴人被毆打完後，其並有指示共
      同被告李志強將告訴人押往眾達機車行後方之辦公室內「
      把事情講清楚」，使得李志強得順利以脅迫「要將告訴人
      拖到山上活埋」之話語，致告訴人不能抗拒而交付其身上
      財物13,300元予被告李志強等情，亦屬與事實相符，而可
      採信。
    再查，證人即告訴人於本院審理時復具結後證稱：被告是
      扮白臉，他們打伊及說要帶伊出去活埋的目的，是要叫伊
      拿60萬元出來，本來是100萬元，伊說伊沒欠錢，要拿什
      麼等語（本院卷第101頁參見），核與證人張敦欽於偵查
      中具結後所證述：當初告訴人是要伊籌60萬元，沒有說要
      拿給誰，只說他在眾達機車行被李志強他們押住，手被打
      斷，叫伊拿60萬元去贖回，否則不放告訴人回來，後來伊
      帶3、4個人去機車行把告訴人帶回來去奇美醫院柳營分院
      就醫等語（94年度營偵字第249號卷第79頁、94年度營偵
      字第279號卷第90頁參見），故被告先打電話邀約告訴人
      前往眾達機車行，繼而由共同被告李志強、黃旭成共同傷
      害告訴人，強盜其身上財物後，再將告訴人載往東山之山
      區等處，及要告訴人聯絡友人張敦欽前往之目的，均確是
      共同要告訴人拿60萬元出來解決，否則無法離開無疑。又
      被告雖辯稱其與告訴人間是有賭債糾紛云云，然其亦自承
      其等間之賭債糾紛僅3、5萬元，並非60萬元，故被告與共
      同被告李志強、黃旭成等人間，應確有共同為自己不法所
      有之犯意聯絡乙情，亦應認係與事實相符，洵堪採信。
    承前可知，本件案發當日倘被告未先以電話邀約告訴人至
      其眾達機車行店內，則告訴人即無可能遭共同被告李志強
      、黃旭成等人毆打成傷，並進而遭壓制於眾達機車行後方
      辦公室，再遭脅迫致不能抗拒而交付其身上財物等情，已
      如前述。是被告倘與共同被告李志強、黃旭成等人，事前
      未就傷害、脅迫、強盜、及妨害自由等行為共同達成主觀
      上綜合整體之謀議，何以會推由被告負責打電話聯絡邀約
      告訴人至眾達機車行內？又何以被告會提供其所經營之眾
      達機車行，作為共同被告李志強等人共同毆打、強盜告訴
      人財物、及剝奪告訴人行動自由等之場地，又倘共同被告
      李志強、黃旭成等人之行為均與被告無涉，何以共同被告
      李志強等人將告訴人強行載往東山之山區，於遭警察臨檢
      開單後，尚須於與被告聯繫後，再聽從被告之指示將告訴
      人載回眾達機車行，直至張敦欽前來。故顯見被告對於共
      同被告李志強等人之行為，均屬事前知情且有謀議後同意
      ，並有參與行為之分工即打電話邀約告訴人及提供場地等
      舉，要已屬有犯意之聯絡及行為之分擔無疑。又被告雖未
      在每一階段之犯行，均有親身實行參與，然其互相之間既
      然有共同犯罪之意思合致，故各自分擔犯罪行為之一部，
      並相互承認並利用其他共同正犯之行為，以遂其等犯罪之
      目的，自應對於全部所發生之結果，共同負責，始符事理
      ，是依前揭判決意旨，被告與另案經判決確定之被告李志
      強、黃旭成等人，就上揭犯行間，因有犯意之聯絡及行為
      之分擔，已如前述，自應論以共同正犯。是本件被告僅空
      言辯稱其並未出手毆打告訴人，亦未出言脅迫告訴人，復
      未分得共同被告李志強所強盜之財物，故非屬共同正犯云
      云，乃均屬事後卸責之詞，難以採信。
（三）綜上所述，被告與共同被告李志強及黃旭成等共同結夥三
      人強盜取財及妨害自由等之犯行，均屬事證明確，應依法
      論科。
二、按行為後法律有變更者，適用行為時之法律。但行為後之法
    律有利於行為人者，適用最有利於行為人之法律，刑法第2
    條第1項定有明文。查被告楊秋榮行為後，刑法部分條文修
    正施行，而刑法第2條第1項亦修正規定，然此乃為與刑法第
    1 條罪刑法定主義契合，以貫徹法律禁止溯及既往原則，係
    規範行為後法律變更所生新舊法律比較適用之準據法，是刑
    法第2條本身雖經修正，但刑法第2條既屬適用法律之準據法
    ，本身尚無比較新舊法之問題，應一律適用裁判時之現行刑
    法第2條規定以決定適用之刑罰法律，先予辨明。又本次刑
    法修正之比較新舊法，應就罪刑有關之共犯、未遂犯、想像
    競合犯、牽連犯、連續犯、結合犯、以及累犯加重、自首減
    輕暨其他法定加減原因（如身分加減）與加減例等一切情形
    ，綜其全部罪刑之結果而為比較（最高法院95年5月23日95
    年度第8次刑事庭會議決議參照）。經查本件被告行為後，
    94 年2月2日修正公佈之刑法，業於95年7月1日施行，爰就
    本件涉及新舊法比較之部分，說明如下：
（一）修正後刑法第28條關於共同正犯之規定，已由原規定「2
      人以上共同實施犯罪之行為者，皆為正犯」，修正為「2
      人以上共同實行犯罪之行為者，皆為正犯」，即將舊法之
      「實施」修正為「實行」。原「實施」之概念，包含陰謀
      、預備、著手及實行等階段之行為，修正後僅共同實行犯
      罪行為始成立共同正犯。是新法共同正犯之範圍已有限縮
      ，排除陰謀犯、預備犯之共同正犯。新、舊法就共同正犯
      之範圍既因此而有變動，自屬犯罪後法律有變更，而非僅
      屬純文字修正，應有新、舊法比較適用之問題（最高法院
      96年度台上字第934號判決意旨參照）。本件被告與另案
      經判決確定之李志強、黃旭成，就本案之加重強盜等犯行
      間，既有犯意聯絡及行為分擔，不論依新、舊法規定，均
      構成共同正犯，比較新、舊法結果，修正後之規定，對被
      告並無較有利之情形，自應依被告行為時即修正前之規定
      論斷。
（二）修正後刑法第33條第5款規定：「罰金：新臺幣1,000元以
      上，以百元計算之」，修正前之刑法同條款則規定：「罰
      金：1元以上」（計算結果為「新臺幣30元」），故依修
      正後之規定，刑法第302條第1項法定刑中有關罰金刑之下
      限已經提高。是比較新、舊法之結果，以修正前之規定較
      為有利於被告。
（三）再修正後刑法第55條業已刪除關於牽連犯之規定。本件被
      告所犯加重強盜及妨害自由等罪間，因有方法、目的之牽
      連關係，依修正前即行為時之刑法規定，應從一重之加重
      強盜罪處斷，惟修正後之刑法既已刪除牽連犯之規定，則
      所犯之罪應依數罪併罰之規定分論併罰，比較新、舊法之
      規定，修正後刑法之規定並非較有利於被告，應依行為時
      之法律即修正前刑法第55條牽連犯之規定，從一重處斷。
（四）本院綜合比較結果，認本件論罪科刑所適用之刑法法律，
      以適用行為時之修正前刑法第28條、第33條第5款、第55
      條後段，對被告較為有利，爰依刑法第2條第1項前段，適
      用行為時即修正前刑法規定論處。又本件既應分別適用95
      年7月1日施行前刑法之規定，基於新舊法不得割裂適用之
      原則，本件亦有罰金罰鍰提高標準條例第1條規定之適用
      ，而無新增訂刑法施行法第1之1條之規定之適用，合先敘
      明。
三、核被告所為，係犯刑法第330條第1項之結夥三人以上加重強
    盜罪及第302條第1項之剝奪他人行動自由罪。公訴意旨認被
    告就強盜部分，係犯刑法第328條第1項之普通強盜罪，起訴
    法條尚有未當，惟此2罪間係屬社會基本事實相同，業經本
    院於準備及審理程序中依刑事訴訟法第95條第1款之規定踐
    行告知被告應變更之罪名之必要程式，已足確保其權益不受
    侵害，本院自得依法變更法條後，予以審理，附此敘明。又
    被告與另案經判決確定之被告李志強、黃旭成等人，就上揭
    犯行間，有犯意之聯絡及行為之分擔，已如前述，自應論以
    共同正犯。另綽號「合仔」之成年男子與被告楊秋榮、李志
    強、黃旭成間，就上揭剝奪他人行動自由犯行，有犯意聯絡
    及行為分擔，亦為共同正犯。又被告所犯加重強盜罪與剝奪
    他人行動自由罪間，因有修正施行前刑法第55條規定之牽連
    犯關係，自應從一重即依加重強盜罪處斷。至告訴人所受之
    傷害，係被告等為強盜犯行而施以強暴行為時所致，已如上
    述，尚難認係被告等基於傷害故意而另施以傷害行為所造成
    ，自屬強暴行為當然發生之結果，不另成立傷害罪，起訴意
    旨認被告上開行為另犯刑法第277條第1項之傷害罪，並與上
    開強盜犯行有方法結果之牽連犯關係，尚有未洽，附此敘明
    。又被告有如犯罪事實欄所述之前科，有臺灣高等法院被告
    前案紀錄表1份在卷可按，故被告前於受有期徒刑執行完畢
    後，5年內故意再犯本件有期徒刑以上之罪，無論依修正施
    行前刑法第47條或依修正施行後刑法第47條第1項規定，均
    構成累犯，對被告而言尚無有利或不利之情形，於刑法修正
    施行後為裁判時，無庸為新、舊法之比較（最高法院97年度
    第2次刑事庭會議決議參見），逕依刑法第47條第1項之規定
    ，論以累犯，並加重其刑。爰審酌被告素行不良，詎仍不知
    悔改，僅因債務糾紛，即率邇夥同其他共同被告李志強、黃
    旭成等人共同以毆打告訴人之強暴手段、及出言脅迫之手段
    強取告訴人身上之財物，並以私行拘禁剝奪告訴人之行動自
    由，致告訴人身心所受創傷甚鉅，且嚴重影響社會治安，顯
    見被告之惡性非輕，及考量其與其他共同被告李志強、黃旭
    成等人各於本案中所扮演之角色及參與分工之程度，暨審酌
    告訴人因本犯罪所生之財產損害及身體所受之傷害情況，及
    被告為商專畢業，目前無業，已婚，育有兒女各1名，及其
    經起訴交保後竟棄保逃逸，經通緝始到案，且未能坦承全部
    犯行之犯後態度等一切情狀，量處如主文所示之刑。又公訴
    檢察官雖具體求處有期徒刑7年6月（本院卷第138頁參見）
    ，惟未及考量其他2名實際下手實施之共同被告李志強、黃
    旭成亦僅經法院判處有期徒刑7年2月確定，是其求刑猶嫌過
    重。另共同被告李志強用以施暴之棍子1支，因未據扣案，
    復無證據顯示尚屬存在，為免將來執行困難，爰不另為沒收
    之諭知，均附此敘明。
據上論斷，應依刑事訴訟法第299條第1項前段、第300條，（現
行）刑法第2條第1項前段、第302條第1項、第330條第1項、第47
條第1項，（95年7月1日施行前）刑法第28條、第55條，（廢止
前）罰金罰鍰提高標準條例第1條前段，判決如主文。
本案經檢察官王誠到庭執行職務。
中    華    民    國   100    年    5     月    24    日
                  刑事第六庭   法  官  田幸豔
                               法  官  施介元
                               法  官  林臻嫺
以上正本證明與原本無異。
如不服本判決應於收受本判決後10日內向本院提出上訴書狀，並
應敘述具體理由。如未敘述上訴理由者，應於上訴期間屆滿後20
日內向本院補提理由書狀（均須按他造當事人之人數附繕本）「
切勿逕送上級法院」。
                               書記官  洪培綺
中    華    民    國   100    年    5     月    25    日
附錄本案論罪科刑法條全文
刑法第302條第1項：
私行拘禁或以其他非法方法，剝奪人之行動自由者，處 5 年以
下有期徒刑、拘役或 3 百元以下罰金。
刑法第330條第1項：
犯強盜罪而有第 321 條第 1 項各款情形之一者，處 7 年以上
有期徒刑。